臺灣板橋地方法院刑事判決　　　　　　 96年度交易字第122號
公　訴　人　臺灣板橋地方法院檢察署檢察官
被　　　告　丙○○
　　　　　　甲○○
上列被告因公共危險等案件，經檢察官提起公訴（95年度偵字第
26973號），本院判決如下：
    主  文
丙○○服用酒類，不能安全駕駛動力交通工具而駕駛，處拘役伍
拾日，如易科罰金，以銀元佰元折算壹日；減為拘役貳拾伍日
，如易科罰金，以銀元佰元折算壹日。又因過失傷害人，處有
期徒刑月，如易科罰金，以銀元佰元折算壹日；減為有期徒
刑壹月又拾伍日，如易科罰金，以銀元佰元折算壹日。
甲○○公訴不受理。
    事  實
一、丙○○於民國95年6 月2 日凌晨1 至2 時許，在臺北縣新莊
    市○○路○段「新莊首部曲KTV 」店內，偕友人飲用啤酒後
    ，已達注意能力及反應能力減退，致不能安全駕駛動力交通
    工具之程度，竟仍於同日凌晨3 、4 時許，駕駛車牌號碼為
    P58-693 號之重型機車自上址沿臺北縣新莊市○○路往同縣
    樹林市○○街33號4 樓住處方向行駛。嗣於同日凌晨4 時25
    許，由東向西行經上開中正路與新樹路之交岔路口，欲左轉
    新樹路之際，其明知汽車行駛時，駕駛人應注意車前狀況，
    並隨時採取必要之安全措施，且當時天氣雖為夜間，但天氣
    晴朗、夜間有照明光線、視距良好、路面乾燥、無缺陷亦無
    障礙物，復無不能注意之情事，詎其竟因受酒後注意力、反
    應力減退之影響，而未能注意到中正路對向適有甲○○駕駛
    車牌號碼為2128-ES 號之自小客車闖越紅燈直行而來，致其
    閃煞不及，所駕上開機車與甲○○所駕自小客車發生碰撞後
    ，滑行撞擊由乙○○所駕駛、適在新樹路上停等紅燈車牌號
    碼為AAC-553 號之重型機車、使乙○○人車倒地，因而受有
    左側脛骨骨折併腔室症候群之傷害。
二、丙○○肇事後，在未被有偵查犯罪職權之機關或公務員知悉
    為犯罪行為人前，即在醫院向前往處理之警員自首坦承肇事
    及接受裁判。警方並於同日凌晨4 時56分許對其測試飲酒後
    吐氣所含酒精濃度，發現達每公升0.27毫克，併悉上情。
三、案經乙○○告訴請臺灣板橋地方法院檢察署檢察官偵查起訴
    。
    理  由
壹、被告丙○○部分：
一、證人即告訴人乙○○於警詢中所為之證述、到場處理交通事
    故之警員黃朝鍾所製作之道路交通事故現場圖、道路交通事
    故調查報告表、衛生署臺北醫院醫師黃漢仁所開立之診斷證
    明書，雖均係被告以外之人於審判外之陳述，然經本院於審
    判程序中提示被告調查證據並告以要旨時，被告未於言詞辯
    論終結前聲明異議，且本院審酌告訴人乙○○為單純車禍案
    件之被害人、警員黃朝鍾及醫師黃漢仁則僅係依其專業執行
    職務之人，前與被告均無怨隙，衡情當無攀誣構陷被告之動
    機，告訴人於案發後記憶猶新之際所為之陳述，交通事故處
    理警員及醫師本於專業所製作之上開文書，具有一定之可信
    度，渠等上開言詞或書面陳述如引為證據應屬適當，依刑事
    訴訟法第159 條之5 規定，即有證據能力。
二、前揭事實業據被告丙○○於警詢、偵查及本院審理中均坦承
    不諱，核與證人即告訴人乙○○於警詢、偵查及本院審理中
    所為之證述相符，並有道路交通事故當事人酒精測定紀錄表
    、刑法第一百八十五條之三案件測試觀測紀錄表、道路交通
    事故現場圖各一紙、衛生署臺北醫院診斷證明書、道路交通
    事故調查報告表各二紙、現場及車損照片十七幀附卷可稽，
    是此部分之事實堪以認定。
三、按汽車（含機車）行駛時，駕駛人應注意車前狀況，並隨時
    採取必要之安全措施；又汽車駕駛人飲用酒類或其他類似物
    後其吐氣所含酒精濃度超過每公升0.25毫克或血液中酒精濃
    度超過百分之0.05以上者，不得駕車，道路交通安全規則第
    94條第3 項、第114 條第2 款分別定有明文，被告丙○○駕
    駛機車自應注意上開交通安全規定。而依卷附道路交通事故
    調查表所載及現場照片所示，肇事當時雖為夜間，然天氣晴
    朗、夜間有照明光線、視距良好、路面乾燥、無缺陷亦無障
    礙物，復無不能注意之情事，詎被告丙○○竟於飲用酒類後
    吐氣所含酒精濃度超過每公升0.25毫克、注意能力及反應能
    力均已減退，致不能安全駕駛動力交通工具之情形下，仍駕
    車行駛於市區道路上，且因受酒後注意力、反應力減退之影
    響，而疏未注意車前狀況，以致肇事，其具有過失甚明，且
    告訴人確因本件車禍受有上開傷害，業如前述，是被告丙○○之過失與告訴人所受傷害間，具有因果關係，亦甚灼然。
    據此，本案事證明確，被告丙○○犯行堪以認定。
四、論罪科刑部分：
(一)被告丙○○行為後，前於94年2 月2 日修正公布之刑法，已
    自95年7 月1 日起施行，另刑法施行法亦於95年6 月14日增
    訂該法第1 條之1 規定，並自95年7 月1 日施行。其中修正
    後刑法第2 條之規定，乃係關於新舊法比較適用之準據法，
    其本身無關行為可罰性要件之變更，故於95年7 月1 日刑法
    修正施行後，如有涉及比較新舊法之問題，即應逕依修正後
    刑法第2 條第1 項規定，為「從舊從輕」之比較（最高法院
    95年度第8 次刑事庭會議決議意旨參照）。且比較時應就罪
    刑有關之共犯、未遂犯、連續犯、牽連犯、結合犯以及累犯
    加重、自首減輕、暨其他法定加減原因、與加減例等一切情
    形，綜其全部之結果，而為比較，最高法院24年上字第4634
    號判例意旨亦可參照。經查：
  刑法第185 條之3 酒後駕車罪及第284 條第1 項前段過失傷
    害罪雖均未修正，惟其罰金刑部分之法定最低刑度依修正後
    刑法第33條第5 款之規定，為新臺幣一千元；然依被告丙○○行為時之刑罰法律，即罰金罰鍰提高標準條例第1 條前段
    及修正前刑法第33條第5 款規定，上開二罪之罰金刑法定最
    低刑度為銀元十元即新臺幣三十元，是比較修正前後刑度結
    果，應以修正前之規定對被告丙○○較為有利。
  修正前刑法第62條規定：「對於未發覺之罪自首而受裁判者
    ，減輕其刑。但有特別規定者，依其規定」，修正後第62條
    則規定：「對於未發覺之罪自首而受裁判者，得減輕其刑。
    但有特別規定者，依其規定」；被告丙○○係在新法施行前
    犯罪並自首，比較修正前後對於犯罪自首者減輕其刑之規定
    ，以修正前刑法第62條規定對被告丙○○較為有利。
  綜合上述各條文修正前後之比較後，適用修正後之刑法及刑
    法施行法等相關法律規定並未對被告丙○○更為有利，揆諸
    前揭刑法第2 條第1 項前段規定，即應適用修正前之刑法等
    相關規定。
  另上開修正後刑法自95年7 月1 日施行前，刑法分則編有關
    罰金刑之貨幣單位係銀元，且應依罰金罰鍰提高標準條例第
    1 條、第4 條之規定，按各該具體條文制定或修正之先後，
    定其罰金刑部分提高之倍數。惟因上開刑法施行法業已增訂
    第1 條之1 ，該條規定：「中華民國九十四年一月七日刑法
    修正施行後，刑法分則編所定罰金之貨幣單位為新臺幣。九
    十四年一月七日刑法修正時，刑法分則編未修正之條文定有
    罰金者，自九十四年一月七日刑法修正施行後，就其所定數
    額提高為三十倍。但七十二年六月二十六日至九十四年一月
    七日新增或修正之條文，就其所定數額提高為三倍」，亦即
    自95年7 月1 日起，刑法分則編所定罰金之貨幣單位，由原
    來之銀元改為新臺幣，且94年1 月7 日刑法修正時，刑法分
    則編未修正之條文定有罰金者，自95年7 月1 日起，有關罰
    金之數額提高為三十倍。換言之，刑法施行法第1 條之1 施
    行後，罰金刑之貨幣單位雖有「銀元」、「新臺幣」之更異
    ，惟適用結果之罰金刑最高額度則無二致。再參照刑法施行
    法第1 條之1 之立法理由說明：「…考量新修正之刑法施行
    後，不再適用現行法規所定貨幣單位折算新臺幣條例，為使
    罰金數額趨於一致，避免衍生新舊法比較適用問題，以緩和
    實務適用法律之衝擊，於不變動罰金數額之前提下，爰為第
    2 項規定。」，可知本條規定之目的，即在於避免就罰金刑
    之提高部分再比較新舊法，應屬修正後刑法第2 條之特別規
    定，而應優先適用。據此，刑法第185 條之3 酒後駕車罪及
    第284 條第1 項前段之過失傷害罪係定有罰金刑之罪，應逕
    行適用刑法施行法第1 條之1 之規定即可，毋庸再依修正後
    刑法第2 條第1 項之規定，比較刑法施行法第1 條之1 及罰
    金罰鍰提高標準條例第1 條之規定何者有利於被告丙○○，
    附此敘明。
(二)核被告丙○○所為，係犯刑法第185 條之3 服用酒類不能安
    全駕駛動力交通工具而駕駛罪及同法第284 條第1 項前段之
    過失傷害罪。本件被告酒後駕車因而致人受傷，並依法應負
    刑事責任，就前揭過失傷害罪部分，應依道路交通管理處罰
    條例第86條第1 項規定，加重其刑至二分之一。又被告於本
    件車禍肇事後，在其所犯過失傷害罪未經發覺前，即主動向
    前往醫院處理之警員自首坦承肇事並接受裁判乙節，有臺北
    縣政府警察局新莊分局交通分隊所製作之道路交通事故肇事
    人自首情形紀錄表一紙附卷可按，就前揭過失傷害罪部分爰
    依修正前刑法第62條前段之規定減輕其刑，並與上開依道路
    交通管理處罰條例第86條第1 項加重部分先加後減之。被告
    所犯上開二罪間，犯意各別，行為互殊，應予分論併罰。
(三)本院爰審酌被告丙○○並無前科，有臺灣高等法院被告前案
    紀錄表一份在卷可按，素行尚佳，惟其明知酒精成分對人之
    意識能力具有不良影響，酒後駕車對一般往來之公眾及駕駛
    人本身皆具有高度之危險性，竟漠視自身安危，枉顧公眾安
    全，於酒後呼氣酒精濃度達每公升0.27毫克，已處於不能安
    全駕駛動力交通工具之狀態下，仍駕駛車輛行駛於市區道路
    上，並發生交通事故，致告訴人受有上開嚴重傷害，顯已對
    行車安全發生嚴重危害，暨其犯罪後坦承犯行、惟迄未與被
    害人達成和解、賠償損失等一切情狀，分別量處如主文所示
    之刑，並均諭知如易科罰金之折算標準，以資懲儆。
(四)上開刑法修正後，刑法第41條第1 項前段有關易科罰金折算
    標準之規定為：「犯最重本刑為五年以下有期徒刑以下之刑
    之罪，而受六個月以下有期徒刑或拘役之宣告者，得以新臺
    幣一千元、二千元或三千元折算一日，易科罰金。」，而修
    正前同條項就易科罰金之折算標準係規定：「得以一元以上
    三元以下折算一日，易科罰金」，再依廢止前罰金罰鍰提高
    標準條例第2 條（現已刪除）之規定，就其原定數額提高為
    一百倍折算一日，即係以銀元一百元、二百元、三百元折算
    一日，折算為新臺幣幣值後，則為以新臺幣三百元、六百元
    、九百元折算一日。是比較修正前後之易科罰金折算標準，
    自以行為時即修正前之規定，較有利於被告丙○○，揆諸前
    揭刑法第2 條第1 項前段規定，即應適用修正前刑法第41條
    第1 項前段及廢止前罰金罰鍰提高標準條例第2 條等規定，
    定其易科罰金之折算標準。
(五)被告丙○○所為本案犯行均係在96年4 月24日前，且本院所
    宣告之刑期均未逾有期徒刑一年六月，符合中華民國九十六
    年罪犯減刑條例之減刑條件，爰依該條例第2 條第1 項第3
    款之規定，各減其刑期二分之一。
貳、被告甲○○部分：
一、公訴意旨略以：被告甲○○於95年6 月2 日凌晨4 時25分許
    ，駕駛車牌號碼為2128-ES 號之自小客車沿臺北縣新莊市○○路由西往東方向行駛，行經中正路與新樹路之交岔路口時
    ，違規闖越紅燈，致撞擊被告丙○○所駕駛P58-693 車號之
    重型機車後，使上開機車倒地滑行後另撞擊由告訴人乙○○
    所駕駛、適在新樹路上停等紅燈車牌號碼為AAC-553 號之重
    型機車、使乙○○人車倒地，受有左側脛骨骨折併腔室症候
    群之傷害。因認被告甲○○所為，係涉犯刑法第284 條第1
    項前段之過失傷害罪等語。
二、按告訴乃論之罪，告訴人於第一審辯論終結前得撤回其告訴
    ；又告訴經撤回者應諭知不受理之判決，刑事訴訟法第238
    條第1 項、第303 條第3 款分別定有明文。
三、查本件告訴人乙○○告訴被告甲○○案件，公訴意旨認係觸
    犯刑法第284 條第1 項前段之過失傷害罪嫌，依同法第287
    條之規定，須告訴乃論。茲因告訴人與被告甲○○經本院當
    庭勸諭後業已於96年6 月14日達成和解，告訴人乙○○並於
    96年7 月18日具狀向本院撤回告訴，有本院96年6 月5 日訊
    問筆錄、和解書及撤回告訴狀各一份在卷可按，揆諸前揭說
    明，本件就被告甲○○部分，爰不經言詞辯論，逕諭知不受
    理之判決。
據上論斷，應依刑事訴訟法第299 條第1 項前段、第303 條第3
款、第307 條，刑法第2 條第1 項前段、第185 條之3 、第284
條第1 項前段、修正前刑法第62條前段、第41條第1 項前段，刑
法施行法第1 條之1 ，道路交通管理處罰條例第86條第1 項，廢
止前罰金罰鍰提高標準條例第2 條，中華民國罪犯減刑條例第2
條第1 項第3 款、第7 條，判決如主文。
本案經檢察官吳宗光到庭執行職務。
中　　華　　民　　國　　96　　年　　7 　　月　　31　　日
                      交通法庭審判長法　官 李幼妃
                                    法  官 鄭燕璘
                                    法  官 張紹省
以上正本證明與原本無異。
如不服本判決應於送達後十日內向本院提出上訴狀。
                                    書記官 周雅玲
中　　華　　民　　國　　96　　年　　7 　　月　　31　　日
附錄本案所犯法條全文：
中華民國刑法第185條之3
服用毒品、麻醉藥品、酒類或其他相類之物，不能安全駕駛動力
交通工具而駕駛者，處一年以下有期徒刑、拘役或三萬元以下罰
金。
中華民國刑法第284條第1項
因過失傷害人者，處六月以下有期徒刑、拘役或五百元以下罰金
，致重傷者，處一年以下有期徒刑、拘役或五百元以下罰金。
